最高法院刑事判決　　　　　　　　　　　　　　　八十六年度台上字第五二六六號
　　上 訴 人　台灣高等法院花蓮分院檢察署檢察官
　　被　　告　甲○○
右上訴人因被告貪污案件，不服台灣高等法院花蓮分院中華民國八十六年五月八日第
二審更審判決（八十六年度上更(三)字第三十號，起訴案號：台灣花蓮地方法院檢察署
八十一年度偵字第八七八、一○九二號），提起上訴，本院判決如左：
    主  文
原判決撤銷，發回台灣高等法院花蓮分院。
    理  由
本件原判決以公訴意旨略稱：被告甲○○係花蓮縣警察局消防隊組長，負責消防設備
檢查業務，為依據法令從事公務之人員，竟基於概括之犯意，於民國八十年五、六月
間，利用檢查台灣省立花蓮高級農業職業學校圖書館第二期工程消防設備（以下簡稱
花農工程）之職務上機會，在現場收受建築商人江政成致送賄款新台幣（下同）三千
元。又於同年十二月五日檢查花蓮縣吉安鄉○○村○○路三○○巷三○弄十九、廿一
、廿三、廿五號消防設備（以下簡稱自強路工程）時，明知該等新建之房屋未依規定
裝設消防設備，竟違背職務予以檢查合格，並收受建築商人韋光華（另為不起訴處分
）致送賄款一萬六千元及接受韋某之餐飲款待（約花費四千元）；八十一年三月十日
被告又赴同上弄九、十一、十三、十五、十七號檢查消防設備時，仍違背職務予以檢
查合格，並收受韋光華致送賄款一萬五千元，因認被告涉犯修正前戡亂時期貪污治罪
條例第五條第三款、第四條第六款（修正後為貪污治罪條例第五條第一項第三款、第
四條第一項第五款）罪嫌云云。但經審理結果，被告之犯罪尚屬不能證明，因而撤銷
第一審判決，改判諭知被告無罪，固非無見。
惟查：(一)、審理事實之法院對於被告之犯罪證據，應從各方面詳予調查，以期發見真
實，苟非調查之途徑已窮，而被告之犯罪嫌疑仍屬不能證明，要難遽為無罪之判斷。
又證人之陳述，有先後不符時，其證言是否可採，事實審法院固得參酌其他相關證據
為自由之判斷，但於為此判斷之前，仍須先就其他相關證據，尤以證人之背景資料為
相當之調查始可，不得僅以其陳述先後有不符或矛盾，即認為全部不可採。查證人韋
光華之陳述，固有諸多矛盾與違情之處，但本院前次發回，除列載其疑點外，並已指
明所應調查之事項，詎原審於八十六年四月十六日收案，即於同年月十八日定期五月
一日審理，並於該期日一庭辯論終結，且其判決理由，亦僅重複本院發回意旨列述之
疑點，為證據上之判斷，而置原發回意旨所指應調查之事項於不顧，依上說明，其判
決即無可維持。(二)、依上訴意旨及卷證所示，韋光華所經營之宜佳建設公司，於當時
在花蓮縣吉安鄉輕工業區內所新建之房屋五十一戶，依規定原需滅火器及照明燈各三
百零六具，但經檢察官於八十一年三月二十四日率調查員前往清查時，僅見滅火器五
十具、照明燈三十三具，顯示消防器材不足，且其大部分未安裝懸掛，而有求於被告
。另據韋光華在花蓮調查站及原審之供述：「八十年十二月五日甲○○到公司工地勘
驗，……有兩間按規定裝設，其他二間消防設備僅放地上而未裝設，僅提供相片給甲
○○；自強路三○○巷三十弄九、十一、十三、十五、十七號五間房屋也是以同樣的
方式處理，勘驗時甲○○僅到現場看一、兩間就檢查通過，其他未依規定裝設消防設
備的房屋，未實地檢查就驗收通過，也正因此甲○○給公司方便，我才會送錢給他及
招待他吃飯」、「我確實有分二次送錢給甲○○，……這個案未發生前，就有人去檢
舉他，不是我檢舉的」等語（見偵字第八七八號卷第三、四頁，原審上訴卷第一○二
頁背面），亦自承該工地之消防設備，未依規定裝設無訛。然該新建房屋，終能順利
通過檢驗，其原因安在﹖此顯與判斷韋光華有無對被告行賄，至有關係，就此原判決
理由，不為必要之論證，祇以證人韋光華、黃瑞宮所為之證言相互齟齬及韋光華之證
言，先後並非一致，遽對被告為有利之認定，亦有可議。上訴意旨指摘原判決不當，
非無理由，應認有撤銷發回更審之原因。
據上論結，應依刑事訴訟法第三百九十七條、第四百零一條，判決如主文。
中      華      民      國    八十六    年      九      月      四      日
                              最高法院刑事第六庭
                                  審判長法官  黃  劍  青
                                        法官  劉  敬  一
                                        法官  林  增  福
                                        法官  林  文  豐
                                        法官  邵  燕  玲
      右正本證明與原本無異
                                              書  記  官
中      華      民      國    八十六    年      九      月      十一    日
